臺灣板橋地方法院刑事判決　　　　　　　95年度訴字第3195號
公　訴　人　臺灣板橋地方法院檢察署檢察官
被　　　告　乙○○
選任辯護人　李文輝律師
被　　　告　丙○○
選任辯護人　黃明郎律師
上列被告因業務過失致死案件，經檢察官提起公訴（95年度偵續
一字第32號），本院以簡式審判程序審理，判決如下：
    主  文
乙○○犯業務過失致人於死罪，處有期徒刑柒月，減為有期徒刑
參月又壹拾伍日，如易科罰金，以銀元佰元即新臺幣玖佰元折
算壹日。緩刑參年。
丙○○犯業務過失致人於死罪，處有期徒刑拾月，減為有期徒刑
伍月，如易科罰金，以銀元佰元即新臺幣玖佰元折算壹日。緩
刑肆年。
    事  實
一、乙○○係臺北縣樹林市公所建設課技工，自民國（下同）83
    年3 月起承辦樹林市○區○路燈設置及管理業務，丙○○則
    為東亞電器工程有限公司（下稱：東亞公司）之實際負責人
    ，東亞公司自93年2 月11日起承包臺北縣樹林市○○路燈修
    繕工程。而臺北縣樹林市公所為該市○○路○ 段62之5 號後
    側、編號：第2478號路燈之設置管理單位，乙○○為管理人
    ，負有督導、管理之義務；丙○○負責該路燈維護、檢查及
    修繕之業務，此等2 人，均為從事業務之人，其等本應隨時
    注意上開路燈之變壓器（即水銀安定器）及斷路器是否完好
    或係已有毀損情事，並應定期作出檢修舉措，及時防免發生
    漏電肇致危險，且更應設置警告標誌避免他人碰觸，而又無
    不能注意之情形，竟未予必要之管理督導及定期檢查維修保
    養，任由上開編號2478號路燈電桿之維修孔蓋脫落，並導致
    變壓器及斷路器長期暴露於電桿外端，經久日曬雨淋，因致
    銹蝕漏電。嗣家和有線電視股份有限公司（下稱：家和公司
    ）員工翁孫獎於93年9 月14日19時15分許，前往臺北縣樹林
    市○○路○ 段62之5 號，為客戶李明宏進行有線電視之安裝
    時，因架設鋁梯攀爬至鐵皮屋頂時，不慎碰觸前開路燈電桿
    ，身體自然形成了封閉迴路，因遭電擊而死亡。
二、案經翁孫獎之兄甲○○告訴暨經臺灣板橋地方法院檢察署檢
    察官據報相驗後簽分偵查起訴。
    理  由
一、本件係依刑事訴訟法第273 條之1 第1 項規定，以簡式審判
    程序審理判決，合先說明。
二、本院認定被告2 人有公訴所指犯行之證據暨得心證之理由，
    說明如下：
(一)、被告乙○○供述，上開路燈之設置單位為臺北縣樹林市公所
    ，其本人負有管理督導義務；被告丙○○供述，其承包臺北
    縣樹林市○○路燈維護、檢查及修繕業務，對於上開路燈之
    維護有注意之義務；被害人翁孫獎為家和公司之員工，為客
    戶安裝、接線工作，於上開時、地安裝有線電視電纜時因觸
    電死亡事實，業據證人李明宏、林俊宏證述明確；另證人黃
    文新於警詢亦證述，案發當日即派員至現場測試，發現上開
    路燈漏電221 伏特，變壓器及無熔絲開關外露情事；證人蔡
    福來即台電公司人員證述系案路燈使用電力為220 伏特，並
    於事發後會同勘查發現燈桿本體及地面漏電之事實；證人王
    志宏（即東亞公司員工）警詢證述於事發後會同勘查發現係
    路燈變壓器漏電後，更新無熔絲開關及變壓器，及因該變壓
    器因年久老化漏電之事實。另原本應安裝於維修孔蓋內之變
    壓器及斷路器暴露電桿外端，且老舊年久失修之事實，有家
    和公司於93年9 月14日工安巡查照片、現場勘查照片、臺北
    縣樹林市公所建設課業務執掌表、樹林市○○○○路燈夜間巡
    視表、樹林市路燈修護數量表、樹林市○○路燈報修維修通
    知表、經濟部公司執照、臺北縣政府營利事業登記證、電器
    承裝業登記執照、臺北縣樹林市公所工程契約書、樹林市○
    ○○區○路燈維護補充說明書、行政院勞工委員會北區勞動
    檢查所所附之工安意外報告（並參證人張海島之證述）等可
    佐，更且該系案之電源安定器復經鑑定具有嚴厲之瑕疵存在
    ，亦有財團法人台灣大電力研究試驗中心鑑定附於本院卷可
    知稽考；是如被告乙○○有確實管理，並被告丙○○有確實
    依照契約規定加強巡查，其能發現此情此景當屬輕易，據上
    ，因認被告等之過失與被害人之死亡間，有相當因果關係。
    是核與被告2 人於本院所為自白情形，已屬相符。
(二)、此外，復有臺北縣樹林市公所93年6 月9 日、93年6 月11日
    、93年6 月21日、93年8 月6 日函文、臺北縣政府93年7 月
    29日、93年6 月8 日、93年5 月28日函文、檢察官相驗屍體
    證明書、驗斷書、相驗照片、勘驗筆錄，以及財團法人台灣
    大電力研究試驗中心96年6 月20日大電試字第9606-0456 號
    鑑定意見暨扣案之原電源安定器1 個等，均可為佐證。
(三)、刑法上之過失犯，以行為人對於結果之發生，應注意並能注
    意而不注意為成立要件，亦即行為人具有防止結果發生之注
    意義務，且客觀上無不能注意之情事，竟疏未注意，違反其
    注意義務，即應令其就該有預見可能性之結果負過失犯罪責
    。又行為人在法律上對於結果之發生負有防止之作為義務者
    ，其不作為亦將構成過失不作為犯，是如上所述之監管疏失
    ，被告2 人均難辭其過失之責。綜據上述，本件事證積極明
    確，被告2 人上開犯行，均足以認定，應予依法論科。
二、法律適用說明：
(一)、被告2 人行為後，刑法及其施行法業於95年7 月1 日修正施
    行，就易科罰金之折算標準部分，如依修正前刑法第41條第
    1 項及廢止前罰金罰鍰提高標準條例第2 條之規定，應以銀
    元300 元即新臺幣900 元折算1 日，惟若依修正後刑法第41
    條第1 項前段（原罰金罰鍰提高標準條例第2 條已廢止）之
    規定，應以新臺幣1,000 元、2,000 元或3,000 元折算1 日
    ，二者相較之下，應以修正前之規定較有利於被告；再按刑
    法施行法增訂第1 條之1 ：「中華民國九十四年一月七日刑
    法修正施行後，刑法分則編所定罰金之貨幣單位為新臺幣。
    九十四年一月七日刑法修正時，刑法分則編未修正之條文定
    有罰金者，自九十四年一月七日刑法修正施行後，就其所定
    數額提高為三十倍。但七十二年六月二十六日至九十四年一
    月七日新增或修正之條文，就其所定數額提高為三倍。」，
    則刑法第276 條第2 項規定之罰金部分，應認為實質上亦屬
    隨同修正，其修正後以「新臺幣」為單位，提高為30倍，修
    正前以「銀元」為單位，依罰金罰鍰提高標準條例第1 條前
    段之規定提高為10倍，是修正前後所規定之罰金刑最高額，
    經換算結果相同，惟因修正後刑法第33條第5 款已將罰金刑
    調整為新臺幣1,000 元以上，以百元計算之，經比較前後規
    定之刑度，應以修正前之規定對被告較為有利。經綜合比較
    前述各項法律變更之結果後，本案因修正後之規定並未對被
    告2 人較為有利，依刑法第2 條第1 項前段規定，應一體適
    用修正前刑法及罰金罰鍰提高標準條例之規定。
(二)、核被告2 人所為，均係犯刑法第276 條第2 項業務過失致死
    罪；爰審酌被告2 人素行良好，本件過失程度、所生危害、
    被害人亦有未全然盡其工作之注意義務、被告等犯後態度，
    暨已與被害人家屬達成調解賠償等一切情狀，分別量處如主
    文所示之刑；至被告等所選任之辯護人律師就科刑範圍表示
    意見認為參酌臺灣雲林地方法院案件判決（詳附卷內），請
    求本院處以拘役之刑度一節，經查該意見表示，僅供法院參
    考，本院不受其意見表示之拘束，因之，本院斟酌全情，認
    為應以如主文所示之刑期較屬適當，附帶說明。又本件被告
    之犯罪時間係在96年4 月24日以前，合於中華民國九十六年
    罪犯減刑條例第2 條第1 項第3 款之規定，復無同條例第3
    條所列不予減刑之情形，爰依上開減刑條例規定各減其宣告
    刑1/2 詳如主文所載，並依同上條例第9 條規定，適用修正
    前刑法第41條第1 項前段規定，就如上所述減得之刑，為易
    科罰金折算標準之諭知。又被告2 人，前均未曾受有期徒刑
    以上刑之宣告，有本院96年10月1 日列印之臺灣高等法院被
    告前案紀錄表各在卷可按，其等已坦白認罪，並已與被害人
    家屬達成調解，被害人家屬關於請求國家賠償部分亦經本院
    判決在卷，其等經此偵審科刑程序，當知所警愓，信無再犯
    之虞，本院認其等2 人，所受宣告之刑，宜以暫不執行較為
    適當，逕依修正後刑法第74條第1 項第1 款規定，分別諭知
    緩刑期間如主文所示，用啟自新。
據上論斷，應依刑事訴訟法第273 條之1 第1 項、第299 條第1
項前段，刑法第2 條第1 項前段、第276 條第2 項，修正前刑法
第41條第1 項前段，刑法第74條第1 項第1 款，罰金罰鍰提高標
準條例第1 條前段，廢止前罰金罰鍰提高標準條例第2 條，中華
民國九十六年罪犯減刑條例第2 條第1 項第3 款、第7 條、第9
條，現行法規所定貨幣單位折算新臺幣條例第2 條，判決如主文
。
本案經檢察官吳文正到庭執行職務。
中　　華　　民　　國　　96　　年　　10　　月　　17　　日
                        刑事第5 庭法  官  黎錦福
上列正本證明與原本無異。
如不服本判決，應於判決送達後10日內敘明上訴理由，向本院提
出上訴狀（應附繕本），上訴於臺灣高等法院。
                                  書記官  蔡麗春
中　　華　　民　　國　　96　　年　　10　　月　　17　　日
附錄本案論罪科刑法條全文：
中華民國刑法第276條
（過失致死罪）
因過失致人於死者，處2 年以下有期徒刑、拘役或2 千元以下罰
金。
從事業務之人，因業務上之過失犯前項之罪者，處5 年以下有期
徒刑或拘役，得併科3 千元以下罰金。
